臺灣臺北地方法院民事裁定
                                      111年度司字第129號
聲  請  人  李岳霖律師即日日興實業有限公司清算人
上列聲請人聲請解任相對人日日興實業有限公司清算人事件，本
院裁定如下：
    主  文
本院以民國一百零三年十月二十八日一○三年度司字第一八一號
裁定選任之日日興實業有限公司清算人李岳霖律師應予解任。
    理  由
按法院因利害關係人之聲請，認為必要時，得將清算人解任；
  清算人與公司之關係，除本法規定外，依民法關於委任之規定
  ，公司法第82條前段、第97條及第113條定有明文。又依公司
  法第87條、第88條、第89條、第113條第2項規定，可知清算人
  就任後，應即檢查公司財產狀況，造具資產負債表及財產目錄
  ，送交各股東查閱，應以公告方式催告債權人報明債權，對於
  明知之債權人，並應分別通知，公司財產不足清償其債務時，
  清算人應即聲請宣告破產。再按法人之清算人，法院認為有必
  要時，得解除其任務；法人之清算，屬於法院監督，法院得隨
  時為監督上必要之檢查及處分，民法第39條、第42條第1項定
  有明文，是法院依此為監督上必要之檢查及處分後，認有必要
  時，有關法人清算人之解任，應由法院依職權為之（臺灣高等
  法院民國96年度非抗字第49號裁定要旨參照）。律師非經釋明
  有正當理由，不得辭任法院或檢察官依法指定之職務，律師法
  第30條亦有明文。
本件聲請意旨略以：伊前經本院103年度司字第181號裁定（下
  稱系爭裁定）選任為相對人之清算人，惟相對人唯一股東、董
  事劉振安已死亡，繼承人均拋棄繼承，致其無從洽請繼承人協
  助查證相對人財產、造具財務報表等事宜，又伊就任清算人迄
  今，雖向財政部台北國稅局查詢相對人財產資料，然該局回文
  查無相對人95年至102年間稅務申報資料，伊僅能清查相對人
  稅務往來資料，歷年來接獲財政部台北國稅局函文、法務部行
  政執行署台北分署函文，別無其餘資料，且本件已歷經4次展
  延清算期限，伊甚至無從確認是否符合公司法第89條第1項聲
  請破產之要件，已無完結本件清算之可能，爰聲請解任清算人
  職務，且不聲請本件報酬等語。
經查：
㈠依系爭裁定所載，財政部台北國稅局係以本件相對人積欠營利
  事業所得稅共計新台幣（下同）292萬3943元，且經台北市政
  府廢止登記，相對人公司章程未規定清算人，股東會亦未選派
  清算人，依公司法第113條準用第79條規定，應以相對人唯一
  股東即公司負責人劉振安為清算人，然劉振安已死亡，其繼承
  人均拋棄繼承，其大陸配偶亦未向法院聲明繼承，乃依公司法
  第113條準用第81條規定，以利害關係人身分聲請選派相對人
  之清算人，本院乃以系爭裁定選派聲請人為相對人之清算人。
㈡聲請人主張其無從查知相對人資產、確認相對人是否符合聲請
  破產要件等情，已據其提出財政部台北國稅局函文、法務部行
  政執行署台北分署函文為證（見本院卷第11-27頁）。本院審
  酌聲請人已無繼續擔任相對人清算人之意願，且已釋明其難以
  檢查相對人財產及財務狀況、無從進行清算程序，方聲請辭任
  清算人職務，倘強令聲請人續任，亦難以善盡其職責，或將使
  清算難以終結，恐有損害相對人或其債權人利益之虞，依首揭
  規定及說明，認聲請人聲請解任其清算人職務，為有理由，應
  予准許。
爰裁定如主文。
中　　華　　民　　國　　111 　年　　9 　　月　　20　　日
                  民事第五庭    法　官　匡  偉
以上正本係照原本作成。
如對本裁定抗告，須於裁定送達後10日內向本院提出抗告狀，並
繳納抗告費新臺幣1,000元。
中　　華　　民　　國　　111 　年　　9  　月　　20 　　日
                                書記官　劉曉玲